【裁判字號】    97,易,4167
【裁判日期】    971215
【裁判案由】    誣告
【裁判全文】
臺灣臺中地方法院刑事判決              97年度易字第4167號
公  訴  人  臺灣臺中地方法院檢察署檢察官
被      告  甲○○
上列被告因誣告案件，經檢察官提起公訴（97年度偵字第16787
號），本院判決如下：
    主       文
甲○○未指定犯人，而向該管公務員誣告犯罪，處拘役伍拾日，
如易科罰金，以新臺幣壹仟元折算壹日。緩刑貳年。
    犯 罪 事 實
一、甲○○因其所有付款人為美商花旗銀行臺中分行、帳號0000
    000000號之數張空白支票遺失，其雖明知上開帳戶之票號00
    00000 號、票面金額新臺幣（下同）3 萬元、票載發票日為
    97年5 月30 日之支票1 紙（下稱系爭支票），業已於同年5
    月1 日交付予長億城陽光社區管理委員會總幹事林順瑋支付
    管理費，並未遺失，且明知其向銀行申報遺失票據掛失止付
    ，填具遺失票據申報書，即係以該申報書報請警察局協助追
    查竊盜或侵占遺失物罪嫌之人，倘申報不實，將使不特定之
    人受竊盜或侵占遺失物罪訴追之刑事處分，竟基於意圖使不
    特定人受侵占遺失物罪訴追之刑事處分之未必故意，於同年
    5月16日，親赴美商花旗銀行臺中分行申報掛失止付，謊稱
    票號261084號、面額3萬元之系爭支票連同其他空白支票業
    於97年5月5日，在其臺中市○區○○街43巷20號6樓之5住處
    遺失，並填具遺失票據申報書，報請警察局協助追查侵占遺
    失物罪嫌之人，而未指定犯人向該管公務員誣告犯罪。嗣長
    億城陽光社區管理委員會將系爭支票存入該管理委員會申設
    之彰化銀行臺中分行帳戶提示後，遭美商花旗銀行臺中分行
    以該支票掛失為由拒絕給付，而為警循線查悉上情。
二、案經臺中市票據交換所移送臺中市警察局第三分局報請臺灣
    臺中地方法院檢察署檢察官偵查起訴。
    理  由
一、按被告以外之人於審判外之言詞或書面陳述，除法律有規定
    者外，不得作為證據，刑事訴訟法第159 條固定有明文，惟
    被告以外之人於審判外之陳述，雖不符同法第159 條之1 至
    之4規定，而經當事人於審判程序同意作為證據，法院審酌
    該言詞陳述或書面陳述作成時之情況，認為適當者，亦得為
    證據。又當事人、代理人或辯護人於法院調查證據時，知有
    第159條第1項不得為證據之情形，而未於言詞辯論終結前聲
    明異議者，視為有前項之同意，亦據同法第159條之5規定明
    確。查本案所引用之證據資料（詳後引證據），其中傳聞證
    據部分，縱無刑事訴訟法第159條之1至第159條之4或其他規
    定之傳聞證據例外情形，亦因被告及檢察官未聲明異議，而
    視為同意作為證據，且本院審酌該證據作成之情況，並無不
    當，認以上揭文書作為證據，應屬適當，是依刑事訴訟法第
    159條之5第2項之規定，應有證據能力。
二、上揭犯罪事實，業據被告於本院審理時坦承不諱（見本院卷
    第20頁），核與證人即美商花旗銀行銀行行員乙○○於本院
    審理中具結證稱：被告前來辦理票據掛失止付時，曾表示伊
    不知遺失之空白支票票號，伊將電腦系統中未兌現之支票票
    號告知被告，但被告表示伊已簽發1 張面額3 萬元的支票交
    給管理委員會但尚未兌現，伊告知被告該面額3 萬元之支票
    不能辦理掛失，如果掛失不實，將會涉及誣告罪，也會影響
    票據信用，並要被告查明該面額3 萬元支票票號後，再來辦
    理掛失，但被告仍要辦理掛失，並填具掛失申報書等語（見
    本院卷第18至19頁），及證人林順瑋於警詢中證稱：被告於
    97年5 月1 日交付伊系爭支票用以支付管理費等語（見警卷
    第5 頁），大致相符，復有臺灣票據交換所臺中市分所97年
    6 月4 日臺票中字第970353號函暨掛失止付票據提示人資料
    查報表、票據掛失止付通知書、遺失票據申報書1 紙、美商
    花旗銀行臺中分行票號0000000 號之系爭支票正、反面、退
    票理由單各1 份等附卷可稽（見警卷第7 至10頁），足證被
    告之自白確與犯罪事實相符；本件事證明確，被告之犯行堪
    以認定。
三、核被告甲○○所為，係犯刑法第171 條第1 項之未指定犯人
    誣告罪。按犯第168 條至第171 條之罪，於所虛偽陳述或所
    誣告之案件，裁判或懲戒處分確定前自白者，減輕或免除其
    刑，刑法第172 條定有明文；次按刑法第172 條之規定，並
    不專在獎勵犯罪人之悛悔，而要在引起偵查或審判機關之易
    於發見真實，以免被誣告人終於受誣，故不論該被告之自白
    在審判前或審判中，自動或被動，簡單或詳細，一次或二次
    以上，並其自白後有無翻異，苟其自白在所誣告之案件裁判
    確定以前，即應依該條減免其刑，最高法院著有31年上字第
    345 號判例要旨供參；再按被告自白時，縱令其所誣告之案
    件業經檢察官為不起訴處分確定，但處分確定究與裁判確定
    不同，是其自白仍不得謂非在所誣告之案件裁判確定以前，
    自應予減輕或免除其刑，最高法院著有31上字第2211號判例
    要旨供參。查被告甲○○於本院審理時已為認罪之表示，並
    自白本件犯罪不諱（見本院卷第20頁），而迄被告為上開自
    白時止，前開支票之持票人尚未經檢察官偵查起訴，是其之
    自白仍不得謂非在所誣告之案件裁判確定以前，核諸上開說
    明，本院認為均應依刑法第172 條規定減輕其刑。爰審酌被
    告明知上開支票並未遺失，竟未指定犯人向警察機關誣告他
    人犯罪，其行為殊不可取，惟念其於本院審理中尚能坦承犯
    行，及其犯罪之動機、目的、手段等一切情狀，量處如主文
    所示之刑，並衡以被告之智識、能力及家庭狀況等情（此見
    警卷調查筆錄受詢問人欄即明），諭知以1,000 元折算1 日
    之易科罰金折算標準。末查被告前於75年間因故意犯贓物案
    件，經本院判處有期徒刑4 月確定，於76年1 月20日執行完
    畢，迄今已逾5 年等情，有臺灣高等法院被告前案紀錄表在
    卷可按，是其5 年以內未曾因故意犯罪受有期徒刑以上刑之
    宣告，且本次因一時失慮而誤觸法網，且於犯後坦承犯行，
    業有悔悟之意，信其經此刑之宣告後，應知警惕而無再犯之
    虞，本院因認暫不執行其刑為當，爰依刑法第74條第1 項第
    2 款之規定，併予宣告緩刑2 年以啟自新。
據上論斷，依刑事訴訟法第284 條之1 、第299 條第1 項前段，
刑法第171 條第1 項、第172 條、第41條第1 項前段、第74條第
1 項第2 款，刑法施行法第1 條之1 第1 項、第2 項前段，判決
如主文。
中    華    民    國    97    年    12    月    15    日
                  刑事第十七庭  法  官  廖純卿
以上正本證明與原本無異。
如不服本判決應於收受判決後10日內向本院提出上訴書狀，並應
敘述具體理由；其未敘述上訴理由者，應於上訴期間屆滿後20日
內向本院補提理由書（均須按他造當事人之人數附繕本）「切勿
逕送上級法院」。
                                書記官  童秉三
中    華    民    國    97    年    12    月    15    日
附錄論罪科刑法條
中華民國刑法第171條第1項
（未指定犯人誣告罪）
未指定犯人，而向該管公務員誣告犯罪者，處 1 年以下有期徒刑
、拘役或3 百元以下罰金。


司法院資訊處製作；財團法人民間司法改革基金會備份。
